【裁判字號】    97,裁,4872
【裁判日期】    971030
【裁判案由】    水污染防治法
【裁判全文】
最  高  行  政  法  院  裁  定
                                      97年度裁字第4872號
上  訴  人  清晰科技股份有限公司
代  表  人  甲○○
訴訟代理人  巫宗翰  律師
被 上訴 人  桃園縣政府
代  表  人  乙○○
上列當事人間水污染防治法事件，上訴人對於中華民國97年7月1
日臺北高等行政法院96年度訴字第3611號判決，提起上訴，本院
裁定如下：
    主  文
上訴駁回。
上訴審訴訟費用由上訴人負擔。
    理  由
一、按對於高等行政法院判決之上訴，非以其違背法令為理由，
    不得為之，行政訴訟法第242條定有明文。依同法第243條第
    1項規定，判決不適用法規或適用不當者，為違背法令；而
    判決有同條第2項所列各款情形之一者，為當然違背法令。
    是當事人對於高等行政法院判決上訴，如依行政訴訟法第24
    3條第1項規定，以高等行政法院判決有不適用法規或適用不
    當為理由時，其上訴狀或理由書應有具體之指摘，並揭示該
    法規之條項或其內容；若係成文法以外之法則，應揭示該法
    則之旨趣，倘為司法院解釋或本院之判例，則應揭示該判解
    之字號或其內容。如以行政訴訟法第243條第2項所列各款情
    形為理由時，其上訴狀或理由書，應揭示合於該條項各款之
    事實。上訴狀或理由書如未依此項方法表明者，即難認為已
    對高等行政法院判決之違背法令有具體之指摘，其上訴自難
    認為合法。
二、 上訴人於桃園縣桃園市○○街56號設廠從事印刷電路板製
     造業，並領有被上訴人核發之水污染防治許可文件（桃縣
     環排許字第H1701-00號），核准之廢（污）水最大日排放
     量為195立方公尺，惟被上訴人所屬環境保護局於民國96年
     4月1日上午10時25分許，派員前往稽查採樣，發現該廠鋼
     板研磨產生之廢（污）水未納入廢水處理設施妥善處理，
     逕由廠房左側未經許可之放流口排放至地面水體，經被上
     訴人稽查人員於排放處（承受水體）前採取水樣，現場檢
     測氫離子濃度指數（pH）值為11.6，水溫攝氏25.1度，未
     符合「放流水標準」所定限值（氫離子濃度指數（pH）值
     6.0-9.0），違反水污染防治法第7條第1項、第18條暨「事
     業水污染防治措施及檢測申報管理辦法」第52條第1項規定
     ，被上訴人稽查人員乃於現場開立「違反水污染防治法限
     期改善或補正通知書」，限上訴人於96年4月4日17時前停
     止繞流排放行為及提送改善完成證明文件，上訴人依限提
     送完成，嗣被上訴人所屬環境保護局復於96年4月9日派員
     前往複查，上訴人已無由未經許可放流口排放廢（污）水
     情事，被上訴人乃從一重依水污染防治法第46條及「違反
     水污染防治法嚴重污染案件罰鍰額度裁量基準」第3點附表
     項次6之規定，以96年5月16日府環水字第0960700770號函
     裁處新臺幣（下同）300,000元罰鍰（下稱原處分）。上訴
     人不服，提起訴願，亦遭決定駁回，遂提起行政訴訟，求
     為判決訴願決定及原處分均撤銷，案經原審法院判決駁回
     。
三、本件原審法院判決係論斷：被上訴人所屬環保局稽查人員進
    入上訴人之廠區後，係由上訴人之代表人甲○○陪同，經稽
    查人員確認廢水來源確為鋼板研磨機下方廢水收集溝所排出
    ，且經甲○○在稽查紀錄及違反水污染防治法限期改善或補
    正通知書上簽名確認無誤。甲○○既為上訴人公司之負責人
    ，自當瞭解公司營運及廠房生產、製造狀況，豈有在稽查人
    員調查時，誤答廢（污）水排放情形；況且，上訴人為領有
    水污染防治許可證之經營業者，其代表人甲○○明知被上訴
    人所屬環保局稽查時，可能涉及違章情事，理應小心謹慎以
    對，當不致在不了解廠房現場情形之下，貿然簽名確認。另
    被上訴人所屬環保局稽查人員於採樣時，並無上訴人所指僅
    有細小水流沿著牆壁流下，花費十餘分鐘才裝滿200cc採樣
    瓶之情事，且當時所採集之廢（污）水水樣送驗結果，雖僅
    有氫離子濃度指數（pH值）11.6一項不符合放流水標準，但
    亦檢出含有重金屬銅，其濃度有1.29mg/L（放流水標準3mg/
    L），故上訴人述稱水樣中未含重金屬，及本件應係廠房人
    員清潔頂樓地板所造成云云，自非可採。被上訴人依違反水
    污染防治法嚴重污染案件罰鍰額度裁量基準(以下稱裁量基
    準)第3點附表第6項次，以上訴人為「核准最大日排放量30
    立方公尺以上或排放廢（污）水含有害健康物質之事業，繞
    流或未經許可之放流口排放廢（污）水」，且自污染行為日
    起，往前回溯1年內並無繞流或未經許可之放流口排放廢（
    污）水之紀錄，原處分處以最下限（最輕）之罰鍰300,000
    元，經核既未逾越法定裁量範圍，且無與法律授權目的相違
    或出於不相關動機之裁量濫用，亦無消極不行使裁量權之裁
    量怠惰等情事，自難謂為不法等。上訴人上訴，雖以該判決
    違背法令為由，惟核其上訴理由狀所載內容，係就上開原審
    取捨證據、認定事實之職權行使，指摘其為不當，就原審已
    論斷者，泛言未論斷不備理由、未依職權調查證據，亦未陳
    明上開裁量基準有如何違法，而泛指被上訴人依上開裁量基
    準之裁罰違反比例原則，均非具體表明合於不適用法規、適
    用法規不當、或行政訴訟法第243條第2項所列各款之情形，
    難認對該判決之如何違背法令已有具體之指摘。依首揭說明
    ，應認其上訴為不合法。
四、據上論結，本件上訴為不合法。依行政訴訟法第249條第1項
    前段、第104條、民事訴訟法第95條、第78條，裁定如主文
    。
中    華    民    國    97    年    10    月    30    日
                    最高行政法院第三庭
                        審判長法官  黃  璽  君
                              法官  黃  秋  鴻
                              法官  鄭  忠  仁
                              法官  黃  本  仁
                              法官  吳  東  都
以  上  正  本  證  明  與  原  本  無  異
中    華    民    國    97    年    10    月    31    日
                              書記官  莊  俊  亨


司法院資訊處製作；財團法人民間司法改革基金會備份。
